臺灣彰化地方法院民事判決　九十三年訴字第六五○號
原　　　告　　丙○○
兼　訴　訟
代　理　人　　甲○○
被　　　告　　乙○○
上列當事人間請求損害賠償事件，經本院於民國94年8月17日言
詞辯論終結，判決如下：
    主      文
被告應給付原告丙○○新台幣壹拾萬伍仟玖佰捌拾玖元，原告甲
○○新臺幣伍仟肆佰元，及均自民國93年8月26日起至清償日止
，按年息百分之五計算之利息。
原告其餘之訴駁回。
訴訟費用由被告負擔七分之一，餘由原告丙○○負擔七分之四、
原告甲○○負擔七分之二。
本判決原告勝訴部分，得假執行。
原告其餘假執行之聲請駁回。
    事實及理由
一、原告起訴主張：被告於民國 91 年 8 月 10 日凌晨 0時 10
    分許，駕駛車牌號碼9Q－2729號自用小客車，沿彰化縣溪湖
    鎮○○路由西向東方向行駛，行經該路段靠近國道一號公路
    員林交流道之閃光黃燈交叉路口時，竟疏於注意車前狀況減
    速接近，即貿然快速通過，而撞擊由原告丙○○所有並由其
    駕駛、搭載原告甲○○之車牌號碼S8－9467號自用小客車（
    下稱系爭小客車），致系爭小客車嚴重毀損，原告丙○○並
    受有頭皮（枕部）撕裂傷併腦震盪之傷害，原告甲○○則受
    有左大腿擦傷、左膝擦傷之傷害。原告丙○○因而支出醫療
    費用新臺幣（下同）1,000元、系爭自用小客車毀損之損害
    463,350元、非財產上損害150,000元；原告甲○○因而支出
    醫療費用1,000元、非財產上損害150,000元。爰基於侵權行
    為之法律關係，請求被告負損害賠償責任等語。並聲明：（
    一）被告應給付原告丙○○614,350元，原告甲○○151,000
    元，及均自起訴狀繕本送達之翌日起至清償日止，按週年利
    率5%計算之利息。（二）願供擔保，聲請宣告假執行。
二、被告則以：本件車禍經台灣省彰化縣區車輛行車事故鑑定委
    員會、覆議鑑定委員會鑑定肇事原因，均認原告乃肇事主因
    ，而被告僅為次原因。對原告所請求之醫療費用無意見；且
    願給付50,000元作為對原告二人非財產上損害之賠償；惟原
    告自行委託私人公司修復系爭自用小客車除無提出修理發票
    或購買零件之發票外，修復金額與原廠估價金額差距過大，
    被告無法接受等語。並聲明：原告之訴駁回。
三、原告主張被告於前揭時、地駕車貿然快速通過路口，而撞擊
    系爭小客車，致原告丙○○所有系爭自用小客車毀損，原告
    丙○○並受有頭皮（枕部）撕裂傷併腦震盪之傷害，及原告
    甲○○則受有左大腿擦傷、左膝擦傷之傷害，原告二人因而
    各支出醫療費用1,000元之事實，為被告所不爭執，復有原
    告提出之驗傷診斷證明書8紙、醫療費用收據2紙，及本院調
    取本院92年度交自字第1號（即被告所涉過失傷害之刑案部
    分）全卷，內有車損照片14張、交通事故調查報告表附卷可
    參，自堪信為真實。惟被告抗辯原告丙○○請求之系爭小客
    車損害金額過高，故本件之爭點即在系爭小客車損害金額之
    核定。
四、按因故意或過失，不法侵害他人之權利者，負損害賠償責任
    。不法毀損他人之物者，應向被害人賠償其物因毀損所減少
    之價額。民法第184條第1項前段、第196條分別定有明文。
    系爭小客車遭毀損後，原告丙○○主張於「修圓汽車美容保
    養廠」修復，支出修理費計463350元等語，被告對於修理費
    係由原告支出一節雖不爭執，惟辯稱原告丙○○所稱之修理
    費用過高等語。經查：原告丙○○既因該車毀損須予修復而
    支出修復費用，自屬受有損害，得依民法第196條請求賠償
    物被毀損所減少之價額，並可以修復費用為估定之標準，但
    以必要者為限，如修理材料以新品換舊品，應予折舊（最高
    法院77年第9次民事庭會議決議參照）。本院將所有之車籍
    資料、修復單據資料、車損照片等送請彰化縣汽車保養商業
    同業公會鑑定，該會鑑回覆認：系爭小客車為1999年出廠、
    若以最高配備之新車價為682000元，於事故發生當時之正常
    車況下之市場行情為420000元，又修復所需零件計252280元
    、工資需費60000元、烤漆25000元等語。查上開修復費用中
    ，工資及烤漆部分無折舊問題外，換新零件部分為252280元
    即應予折舊；又查該車係於88年9月16日首次發照，有汽車
    新領牌照登記書可稽，迄91年8月10日車輛遭毀損時，已使
    用2年10月又25日。依所得稅法第五十一條第一項規定採用
    定率遞減法為折舊方法；以固定資產每期減除該期折舊額後
    之餘額順序作為各次期計算折舊之基數，而以一定比率計算
    其折舊額（所得稅法施行細則第四十八條第二款）。依行政
    院公布之固定資產耐用年數表及固定資產折舊率表，自用小
    客車之耐用年數為5年，每年折舊率為千分之369；另據營利
    事業所得稅查核準則第九十五條第六款規定「固定資產提列
    折舊採用平均法或定率遞減法者，以一年為計算單位，其使
    用期間未滿一年者，按實際使用之月數相當於全年之比例計
    算之，不滿一月者，以月計。」準此核計該換新零件252280
    元，於第1年之折舊額為93091元（252280×0.369＝93091）
    ，第2年折舊額為58740元（0000000-00000＝159180，15918
    0×0.369＝28740），第3年僅有11個月，其折舊額為33977
    元（000000-00000-0 0000＝100449，100449×11/12 ×0.
    369＝33977），以上折舊額共計185808元（93091＋58740
    ＋33977＝185808），予以扣除後，該換新零件價值為66472
    元（000000－000000＝66472）；加計工資部分60000元、烤
    漆25000元，故車損部分共計為151472元。
五、再按，因故意或過失，不法侵害他人之權利者，負損害賠償
    責任。汽車、機車或其他非依軌道行駛之動力車輛，在使用
    中加損害於他人者，駕駛人應賠償因此所生之損害。不法侵
    害他人之身體、健康者，被害人雖非財產上之損害，亦得請
    求賠償相當之金額。不法毀損他人之物者，被害人得請求賠
    償其物因毀損所減少之價額。此民法第184條第1項前段、第
    191 條之2前段、第195條第1項前段、第196條分別定有明文
    。本件被告因過失傷害之行為，致原告丙○○受有頭皮（枕
    部）撕裂傷併腦震盪之傷害，原告甲○○則受有左大腿擦傷
    、左膝擦傷之傷害，是原告依首揭規定，請求被告負損害賠
    償責任，即屬有據。原告二人主張各支出醫療費用1000元，
    為被告所不爭執，應堪採取。又原告請求慰撫金部分，兩造
    於審理時均已同意以50000元，作為被告為給付原告二人慰
    撫金之總額，本院亦認該金額為適當，故逕以該金額作為原
    告慰撫金之總額，不再適用過失相抵法則；本院並考量原告
    丙○○、甲○○二人之傷勢程度，經核認原告丙○○請求被
    告賠償慰撫金以45000元為適當，被告甲○○請求被告賠償
    慰撫金以5000元為適當。
六、另本件車禍經台灣省彰化縣區車輛行車事故鑑定委員會、覆
    議鑑定委員會鑑定肇事原因，均認原告乃肇事主因，而被告
    僅為次因，有該會鑑定書附卷可憑，此亦為原告所不爭執，
    其此部分疏失，對損害之發生及擴大，確有助長作用，自有
    民法第217條第1項過失相抵法則之適用。審酌雙方原因力之
    強弱及過失之輕重，本院認原告之過失比例為百分之60，被
    告之過失比例為百分之40，故減輕被告應賠償金額百分之60
    。綜上，原告分別得請求之金額如下：
   （一）原告丙○○部分：
       1.醫療費用：400元（1000×0.4）
       2.系爭小客車毀損之損害：60589元（151472×0.4）
       3.慰撫金：45000元（不適用過失相抵）
       4.總計，原告丙○○得請求被告賠償金額為105989元。
   （二）原告甲○○部分：
       1.醫療費用：400元（1000×0.4）
       2.慰撫金：5000元（不適用過失相抵）
       3.總計，原告甲○○得請求被告賠償金額為5400元。
七、從而，原告本於侵權行為之法律關係，請求被告賠償，原告
    丙○○在前開105989元、原告甲○○在前開5400元，及其均
    自起訴狀繕本送達翌日即93年8月26日起至清償日止，按年
    息百分之五計算之利息範圍，洵屬正當，應予准許；逾此範
    圍部分，為無理由，應予駁回。另本判決第一項所命給付金
    額在五十萬元以下，應依職權宣告假執行，至原告其餘請求
    部分，其假執行之聲請，已失所附麗，應併駁回。
八、訴訟費用負擔之依據：民事訴訟法第79條、第85條第1項。
中　　華　　民　　國　　94　　年　　9　　月    7     日
                                    民事第一庭
                                      法　官　吳俊螢
以上正本係照原本作成
如對本判決上訴，應於判決送達後二十日內向本院提出上訴狀。
（須附繕本）
中　　華　　民　　國　　94　　年　　9　　月    8     日
                                      書記官  林文斌
